臺灣臺中地方法院刑事判決　　　　　96年度中交簡上字第26號
上　訴　人
即　被　告　甲○○
選任辯護人　林玲珠律師
上上訴人因過失傷害案件，不服臺灣臺中地方法院簡易庭95年度
中交簡字第1876號中華民國95年10月31日第一審簡易判決（聲請
案號：臺灣臺中地方法院檢察署95年度調偵字第271 號），提起
上訴，本院改依第一審通常程序判決如下：
    主    文
原判決撤銷。
甲○○無罪。
    理    由
一、聲請簡易判決處刑意旨略以：被告甲○○、告訴人乙○於民
    國94年12月9 日0 時許，分別駕駛車牌號碼9882－FY號自用
    小貨車（聲請書誤載為自小客車）及騎乘車牌號碼XC3─350
    號機車，沿精武路由雙十路往進化路方向行駛，分別行經精
    武路與進德路交岔路口，適原審共同被告張淑敏（業經原審
    判決確定，以下逕稱張淑敏），駕駛車牌號碼RE－5518號自
    用小客車，沿臺中市○○路由進化路往雙十路方向行駛，途
    經上開交岔路口時，張淑敏本應注意來往車輛之車前狀況，
    隨時採取必要之安全措施，及汽車行駛至交岔路口，轉彎車
    應讓直行車先行，而依當時情形係天候晴，夜間有照明，柏
    油路面狀況為乾燥、無缺陷且無障礙物，並無不能注意之情
    事，竟於行經上開交岔路口之際，未注意前方左右來車情形
    ，即貿然左轉通過該交岔路口，被告因亦疏未注意來往車輛
    之車前狀況，3 方均閃避不及而發生碰撞，致告訴人人車倒
    地，受有雙腳多處擦傷合併皮膚缺損及左臀挫傷之傷害，因
    認被告涉有刑法第284 條第1 項之過失傷害罪嫌。
二、檢察官之舉證：
    檢察官起訴被告涉嫌犯罪，係以下列事證為其論據：
  (一)被告於警詢中之供述。
  (二)告訴人之指述。
  (三)道路交通事故現場圖、道路交通事故調查報告表(一)、(二)及診
    斷證明書各1 份、現場照片23張。
三、被告之辯解：
    被告上訴意旨略稱：張淑敏未打左轉燈，卻突然左轉，撞到
    其左側車身，其車子因而失控，車頭往左偏，車尾往右偏，
    致車子右後方擦撞告訴人機車左後方，其應無過失等語。
四、本院之判斷：
  (一)被告及告訴人乙○於94年12月9 日0 時許，分別駕駛車牌號
    碼9882－FY號自用小貨車及騎乘車牌號碼XC3 ─350 號機車
    ，沿精武路由雙十路往進化路方向同向行駛，行經精武路與
    進德路交岔路口時，適張淑敏駕駛車牌號碼RE－5518號自用
    小客車，沿臺中市○○路由進化路往雙十路方向行駛，途經
    上開交岔路口時，張淑敏本應注意來往車輛之車前狀況，隨
    時採取必要之安全措施及汽車行駛至交岔路口，轉彎車應讓
    直行車先行，而依當時情形係天候晴，夜間有照明，柏油路
    面狀況為乾燥、無缺陷且無障礙物、視距良好，並無不能注
    意之情事，竟於行經上開交岔路口之際，未注意前方左右來
    車情形，即貿然左轉通過該交岔路口，因而撞及被告駕駛之
    車牌號碼9882─FY號之左側車身，致被告之車輛失控，而撞
    及在告訴人在前方行駛之車牌號碼XC3 ─350 號機車，告訴
    人因而受有雙腳多處擦傷合併皮膚缺損及左臀挫傷之傷害，
    此有道路交通事故現場圖、道路交通事故調查報告表(一)、(二)
    各1 份、現場照片23張及中國醫藥大學附設醫院診斷證明書
    1 份在卷可稽。
  (二)由張淑敏駕駛之車輛與被告駕駛之車輛碰撞情形及車損位置
    觀之，張淑敏之車輛係左前車頭受損，被告之車輛係左側車
    身受損，可知張淑敏係於左轉時，自左側撞擊被告駕駛之車
    輛，而張淑敏既非行駛於被告前方之車輛，則被告在向前直
    行之狀態下，自難謂被告就其車與張淑敏車輛碰撞之發生，
    有未注意車前狀況之疏失；又被告係因遭張淑敏之車碰撞後
    ，車輛失控始撞及其前方由告訴人騎乘之機車，被告就此一
    碰撞之發生，應無預見及防止之可能。本院將本案全卷送請
    臺灣省臺中市區車輛行車事故鑑定委員會鑑定，該會意見認
    為：「路權歸屬：轉彎車應讓直行車先行，且轉彎車係以車
    頭撞及直行車左側車身。法規依據：道路交通安全規則第10
    2 條第1 項第7 款：『轉彎車應讓直行車先行』。鑑定意見
    ：一張淑敏駕駛自小客車於交岔路口左轉彎時未讓直行車
    先行，而撞及對向直行車左側車身衍生連環事故，為肇事原
    因。二甲○○駕駛自小貨車，乙○駕駛重機車均無肇事
    因素」，亦同此見解，此有臺灣省臺中市區車輛行車事故鑑
    定委員會鑑定意見書1 份在卷可佐，足認被告就本案事故之
    發生並無過失，其辯解應可採信。
  (三)檢察官聲請傳喚張淑敏到庭與被告對質，以確定本案鑑定之
    前提事實。惟因本案肇事責任之認定，除根據被告及告訴人
    之陳述外，尚有道路交通事故現場圖、道路交通事故調查報
    告表(一)、(二)及現場照片23張做為依據，並無鑑定之前提事實
    不明之情形，且張淑敏係本案之利害關係人，縱使傳喚其到
    庭，亦難期待其為客觀真實之陳述，本院認為並無傳訊張淑
    敏之必要，併此敘明。
  (四)綜上所述，被告就告訴人之傷害結果既無過失，其行為與刑
    法第284 條第1 項過失傷害罪之構成要件即有不符，原審認
    被告犯該條之罪，尚有未合。被告提起上訴否認犯罪，其上
    訴為有理由，原判決既有上開可議之處，即屬無可維持，應
    由本院予以撤銷改判。按檢察官依刑事訴訟法簡易訴訟程序
    聲請簡易判決處刑之案件，如法院於審理後，認應為無罪、
    免訴、不受理或管轄錯誤判決之諭知者，應適用通常訴訟程
    序審判之，為刑事訴訟法第452 條所明文規定；對於簡易判
    決之上訴，準用刑事訴訟法第3 編第1 章及第2 章之規定，
    管轄第二審之地方法院合議庭受理簡易判決上訴案件，應依
    通常程序審理，其認案件有應依通常訴訟程序審判誤依簡易
    判決處刑之情形者，原審所行訴訟程序因有重大瑕疵，自應
    撤銷原判決，逕依通常訴訟程序為第一審判決（法院辦理刑
    事訴訟簡易程序案件應行注意事項第14條意旨參照)。 本案
    被告既應判決無罪，即應由本院將原判決撤銷，改依第一審
    通常程序自為被告無罪之判決。
五、適用之法律
    依刑事訴訟法第452條、第455條之1第1 項、第3 項、第451
    條之1 第4 項但書第3 款、第369 條第1 項前段、第364 條
    、第301 條第1 項前段，判決如主文。
中　　華　　民　　國　　96　　年　　5 　　月　　9 　　日
                  刑事第八庭    審判長法  官  林慧英
                                      法  官  簡源希
                                      法  官  陳慧珊
上正本證明與原本無異。
如不服本判決，應於送達後十日內向本院提出上訴狀（須附繕本
），上訴於臺灣高等法院臺中分院。
                                      書記官  施玉卿
中　　華　　民　　國　　96　　年　　5 　　月　　9 　　日
